臺灣高等法院民事判決
                                    108年度上易字第641號
上  訴  人  許家承  
被  上訴人  中國信託商業銀行股份有限公司

法定代理人  利明献  
訴訟代理人  賴盛星律師
複  代理人  劉淑琴律師
上列當事人間請求損害賠償事件，上訴人對於中華民國108年4月
1日臺灣士林地方法院108年度湖訴字第1號第一審判決提起上訴
，本院於108年12月26日言詞辯論終結，判決如下：
    主  文
上訴駁回。
第二審訴訟費用由上訴人負擔。    
    事實及理由
壹、程序方面
    被上訴人之法定代理人業已變更為利明献，有經濟部民國10
    8年10月9日經授商字第10801140420號函及股份有限公司變
    更登記表在卷可稽（見本院卷第171-176頁），並據其具狀
    聲明承受訴訟（見本院卷第101頁），經核尚無不合，先予
    敘明。
貳、實體方面
一、上訴人主張：上訴人原持有Z-Obee Holdings Limited （融
    達控股有限公司，下稱融達公司）來臺發行之臺灣存託憑證
    （下稱融達公司TDR）895張（每張1,000股），被上訴人則
    為融達公司TDR之存託機構。詎被上訴人於臺灣證券交易所
    股份有限公司（下稱臺灣證交所）公告自104年3月1日起終
    止融達公司TDR之上市後，竟於106年11月30日將上訴人原持
    有之融達公司TDR錯誤兌股並低價出售，僅匯款新臺幣（下
    同）285,819元予上訴人，致上訴人受有差額716,581元之損
    害。爰依侵權行為法律關係，請求被上訴人給付716,581 元
    。
二、被上訴人則以：融達公司之債權人前於103年6月27日向香港
    法院提出清盤呈請，經香港交易所公告融達公司股票停止買
    賣，臺灣證交所遂於103年7月2日公告融達公司TDR自同年月
    4日起停止買賣交易，其後並因上開股票停止交易情事已逾6
    個月，公告自104年3月1日起終止融達公司TDR之上市。被上
    訴人業於104年1月21日於公開資訊觀測站發出重大訊息通知
    並公告權益通知信函，通知融達公司TDR持有人如逾104年2 
    月25日下午3時仍未申請辦理兌回融達公司TDR所表彰之股份
    ，被上訴人將於融達公司股票於香港交易所恢復交易後，依
    被上訴人與融達公司簽訂之臺灣存託憑證契約（下稱系爭存
    託契約）第25條約定，立即於香港交易所出售存放於保管機
    構之存託股份，於扣除必要費用後，將所得價款返還予持有
    人。因上訴人並未於上開期間內請求將融達公司TDR所表彰
    之股份兌回為普通股，且香港交易所嗣於106年10月13日公
    告融達公司進行股本重組，以20股合併為1股，並於同年11
    月30日在香港交易所恢復交易，被上訴人乃於106年11月30
    日出售存託股份，並依上訴人持有股數，計算其可受分配之
    價款為330,579元，扣除註銷TDR手續費44,750元及匯款手續
    費10元後，將餘款285,819元匯至上訴人指定之帳戶，並無
    任何不法侵害上訴人權利之情事，自無需負侵權行為賠償責
    任等語，資為抗辯。
三、原審對於上訴人之請求，判決其全部敗訴，上訴人不服提起
    上訴，聲明：㈠原判決廢棄。㈡被上訴人應給付上訴人716,58
    1元。被上訴人則聲明：上訴駁回。
四、兩造不爭執之事實：
  ㈠上訴人原持有融達公司TDR，被上訴人為融達公司TDR之存託
      機構。
  ㈡融達公司之債權人於103年6月27日向香港法院提出清盤呈請
    ，經香港交易所公告融達公司股票停止買賣，臺灣證交所遂
    於103年7月2日公告融達公司TDR自同年月4日起停止買賣交
    易，後因上開股票停止交易情事已逾6個月，經臺灣證交所
    公告自104年3月1日起終止融達公司TDR上市。
  ㈢融達公司於106年11月30日在香港交易所恢復交易。
  ㈣被上訴人已將上訴人原持有之融達公司TDR出售，並匯款28
    5,819元予上訴人。
五、本院之判斷
    兩造均同意簡化本件爭點之項目（見本院卷第225頁），茲
    分述如下：
  ㈠被上訴人有無不法侵害上訴人財產權之情事？被上訴人出售
    上訴人持有之融達公司TDR時，關於股數及股價之計算，有
    無錯誤？
  1.按因故意或過失，不法侵害他人之權利者，負損害賠償責任
    。故意以背於善良風俗之方法，加損害於他人者亦同。違反
    保護他人之法律，致生損害於他人者，負賠償責任。但能證
    明其行為無過失者，不在此限。民法第184條定有明文。又
    按當事人主張有利於己之事實者，就其事實有舉證之責任。
    民事訴訟法第277條前段亦有明定。是上訴人既依侵權行為
    之法律關係，主張被上訴人應負賠償責任，自應就被上訴人
    具備前述法條所定侵權行為之構成要件，負舉證之責。
  2.查，上訴人原持有融達公司TDR共895張，合計895,000單位
    ，被上訴人則為融達公司TDR之存託機構，依融達公司發行T
    DR之公開說明書第11條所載，融達公司TDR持有人之權利義
    務，乃依該公司與被上訴人簽署之系爭存託契約內容定之；
    又因融達公司之債權人於103年6月27日向香港法院提出清盤
    呈請，經香港交易所公告融達公司股票停止買賣，臺灣證交
    所遂於103年7月2日公告融達公司TDR自同年月4日起停止買
    賣交易，嗣因前述股票停止交易情事已逾6個月，復經臺灣
    證交所公告自104年3月1日起終止融達公司TDR之上市，被上
    訴人遂依系爭存託契約第25條所定：「如…(2)臺灣證券交易
    所終止臺灣存託憑證之上市買賣…存託契約於該臺灣存託憑
    證申報生效撤銷或廢止、終止上市買賣之日或發行公司股份
    下市之日自動終止；…關於已發行之臺灣存託憑證，存託機
    構應立即出售存放於保管機構之存託股份及其他存財產，扣
    除必要費用後，將所得之價款返還持有人。」，於106年11
    月30日融達公司在香港交易所恢復交易當天，出售存託股份
    等情，有融達公司TDR公開說明書及存託契約、證交所新聞
    資料、融達公司外國發行人重大訊息、融達公司TDR持有人
    出售存託財產通知書、融達公司恢復交易通告資料等影本在
    卷可憑（見原審卷第41、42、48、60-62頁、第81-99頁、第
    110頁），上訴人亦不否認該契約條款之真正（見本院卷第2
    45頁），合先敘明。
  3.上訴人雖主張融達公司進行股本重組之結果，如為20股合併
    為1股，則恢復交易日之開盤價，即應按停止交易前收盤價
    之20倍定之，然融達公司於103年6月27日經香港交易所公告
    停止交易時之收盤價為每股0.21元，而於106年11月30日恢
    復交易日之開盤價，並未依20倍之比例調整為4.2元，顯見
    係以10股合併為1股，而上訴人持有895張每張2000股，換價
    後應為港幣30餘萬元，被上訴人出售融達公司股份之股數及
    股價均有錯誤，造成其權益嚴重受損云云，然查：
  ⑴有關融達公司在香港進行股本重組之結果，業經臺灣證交  
    所檢附香港交易所通告乙份函覆本院，依該通告內容所  示
    ，融達公司股本重組確係以20股合併為1股，此有臺灣證交
    所108年11月27日臺證上二字第1080020255號函及所附香港
    交易所通告在卷可稽（見本院卷第183、184、191、192頁）
    ，並有被上訴人所提融達公司完成建議重組公告可資參照（
    見本院卷第65-68頁），是被上訴人所稱融達公司係以20股
    合併為1股之方式重組股本，自屬有據。
  ⑵融達公司於股本重組後，所應調整者應為該公司之「前收盤
    價」，此觀前開香港交易所通告內容所載：「…經調整的前
    收市價將以融達於2017年10月16日（即股本重組生效前一天
    ）的收市價和根據下列適用於一般股份合併的調整公式計算
    。調整公式：經調整的前收市價＝股本重組生效前一天的收
    市價×R，註：R＝股份合併比例（即20/1）」等語甚明（見本
    院卷第191頁），而「前收盤價」雖通常為次一交易日之「
    開盤競價基準」，惟並非當然為次一交易日之「開盤價」，
    此亦據被上訴人陳明在卷，並提出臺灣證交所編印之「調整
    開盤競價基準暨開始交易基準價」節本為證（見本院卷第21
    4、217-219頁）；換言之，融達公司完成股本重組後，縱應
    依前述調整公式，將前收盤價調整為股本重組生效前一日收
    盤價之20倍，惟該調整後之「收盤價」，並非等同於恢復交
    易時之「開盤價」（開盤價仍以開盤時之交易情形定之），
    自無從以融達公司恢復交易日之開盤價，並非停止交易日收
    盤價之20倍，即遽指前述香港交易所通告所載之股本重組結
    果有誤。上訴人前開主張，容有誤解，不足置採。
  4.復參以，依被上訴人所提融達公司106年11月30日股票交易
    資訊、券商回報通知書、融達公司TDR持有人出售存託財產
    通知書等（見原審卷第63-65頁、第110頁），可知融達公司
    於106年11月30日在香港恢復交易之開盤價為2.4元、最高價
    為3.23元、最低價為1.8元，收盤價為1.82元，被上訴人於
    當日出售之全部存託股份總單位數為61,529,000單位（相當
    於股本重組後之3,076,450股〈00000000÷20＝0000000〉，上訴
    人持有895張，重組後為44750股〈895×1000÷20＝44750〉），
    委託出售之平均成交價格為1.9454元，出售總價為5,984,92
    5.83元港幣，經扣除相關稅費後為5,966,510.14元港幣，折
    算新臺幣為22,726,437元，而依上訴人持有股數計算可受分
    配之金額為330,579元（00000000×44750/0000000＝330579）
    ，再扣除註銷TDR手續費44,750元及匯款手續費10元後，餘
    款為285,819元，被上訴人並已將該款項匯至上訴人指定之
    帳戶，上訴人亦不爭執其業已受領285,819元之事實，足認
    被上訴人抗辯已依約兌股換價等情，尚屬非虛。
  5.此外，上訴人亦未能舉證證明被上訴人以前揭方式出售融達
    公司股份，究有何因故意或過失，致股數或股價之計算發生
    錯誤之情事，或以何背於善良風俗之方法，或違反何保護他
    人之法律，以致上訴人受有損害，自難被上訴人符合民法第
    184條所定侵權行為之要件，而應負損害賠償責任。
  ㈡承上所述，上訴人既無從依侵權行為之法律關係，請求被上
    訴負損害賠償責任，則有關上訴人得請求賠償之金額為若干
    之爭點，自無再予論究之必要，併此說明。
六、從而，上訴人依侵權行為之法律關係，請求被上訴人給付71
    6,581元，為無理由，應予駁回。原審所為上訴人敗訴之判
    決，並無不合。上訴論旨指摘原判決不當，求予廢棄改判，
    為無理由，應駁回其上訴。
七、本件事證已臻明確，兩造其餘之攻擊或防禦方法及所用之證
    據，經本院斟酌後，認為均不足以影響本判決之結果，爰不
    逐一論列，附此敘明。
八、據上論結，本件上訴為無理由，依民事訴訟法第449條第1項
    、第78條，判決如主文。
中　　華　　民　　國　 109　　年　　1　 　月　　9 　　日
                  民事第二十庭  
                        審判長法  官  陳雅玲
                              法  官  吳燁山 
                              法  官  馬傲霜
正本係照原本作成。
不得上訴。 
中　　華　　民　　國　　109 　年　　1 　　月　　9 　　日
                              書記官  崔青菁